【裁判字號】    99,交聲,1824
【裁判日期】    991231
【裁判案由】    違反道路交通管理處罰條例聲明異議
【裁判全文】
臺灣臺北地方法院交通事件裁定        99年度交聲字第1824號
原處分機關  臺北市交通事件裁決所
異  議  人
即受處分人  陳春和
上列異議人即受處分人因違反道路交通管理處罰條例案件，對於
臺北市交通事件裁決所於中華民國99年11月9 日所為之處分（原
處分案號：北市裁罰字第裁22-A1A243745號），聲明異議，本院
裁定如下：
    主  文
異議駁回。
    理  由
一、按汽車駕駛人迴車前未依規定暫停，顯示左轉燈光，或不注
    意來、往車輛、行人，仍擅自迴轉。處新臺幣（下同）600
    元以上1,200 元以下罰鍰，道路交通管理處罰條例第49條第
    5 款定有明文。又道路交通管理處罰條例第61條第3 項所稱
    汽車駕駛人，駕駛汽車違反「道路交通安全規則」，因而肇
    事致人受傷者，記違規點數3 點，該道路交通安全規則於本
    件應指道路交通安全規則第106 條第5 款之規定：「按汽車
    迴車時，應依下列規定：... 五、汽車迴車前，應暫停並顯
    示左轉燈光或手勢，看清無來往車輛，並注意行人通過，始
    得迴轉」。
二、本件異議人即受處分人陳春和於民國99年9 月24日晚間23時
    45分許，駕駛車號941-YJ號之營業小客車沿臺北市○○○路
    內側車道由北向南行駛，至林森北路、長安東路交叉口欲迴
    車時，因未注意來往車輛，其左後車身與沿同車道同向直行
    、由張芳瑜駕駛之車號607- EQA號普通重型機車之車頭碰撞
    而肇事，經臺北市政府警察局交通警察大隊以異議人有違反
    道路交通管理處罰條例第49條第5 款及第61條3 項規定之行
    為，而逕行製單舉發，嗣異議人於舉發通知單上所載應到案
    日期前即99年10月26日，向臺北市交通事件裁決所即原處分
    機關提出申訴，經原處分機關綜合舉發單位查復結果及調查
    相關資料後，仍認異議人違規事實明確，而依前揭道路交通
    管理處罰條例第49條第5 款及第61條第3 項規定，於99年11
    月9 日裁處異議人罰鍰600 元，並記違規點數3 點，異議人
    不服，於受裁罰當日即聲明異議，未逾越20日之法定期限，
    是程序上係屬合法，合先敘明。
三、聲明異議意旨略以：原裁罰事實認其未注意來往車輛等情，
    惟是時其所駕駛之車輛欲迴轉時，有暫停約3至5秒時間，亦
    有顯示方向燈及查看四方車輛，後方確無其他車輛，後將車
    輛左轉過中央分隔島、進入迴轉行程時，左後葉子板及後保
    險桿旋遭607-EQA 車號之機車以近90度角垂直碰撞，本人確
    有遵守交通法規，係後方來車未保持安全車距。且交通初步
    事故分析研判表及附件照片，部分照片不清無法釐清607-EQ
    A 車號之車輛是否即為此次之碰撞痕，而現場有無人員受傷
    應當場舉證或檢附就醫證明，非嗣後方以電話詢問等語。
四、經查：
（一）異議人陳春和有於上開時間，駕駛前揭營業小客車由北向
      南行駛於林森北路上，並在林森北路與長安東路交叉口處
      預備迴車，遭張芳瑜駕駛之車號607-EQA 號普通重型機車
      自左後方碰撞等情，為異議人所不爭執，並有臺北市政府
      警察局交通警察大隊99年12月1 日北市警交大事字第0993
      2865000 號函暨所檢附之異議人本件肇事案有關之道路交
      通事故調查報告表等資料影本8 紙、數位照片8 幀（見本
      院卷第20頁至第32頁）等件附卷可稽，是堪認與事實相符
      。
（二）查證人張芳瑜於本院訊問時具結證稱：99年9 月24日晚上
      12點左右，在北市○○○路及長安東路口時，異議人駕駛
      之營業小客車未先顯示方向燈，突然迴轉，當時騎乘之機
      車左前車頭碰撞到該營業小客車之右後輪胎，雖之前已看
      到異議人駕駛之營業小客車，但以為其要直行，所以跟隨
      其後方行駛，中間相隔距離大約3 、40公尺左右，該營業
      小客車在進行迴轉時方顯示方向燈，發生碰撞時該車車身
      已經往左轉，伊已可看到該車（左）側邊車門，伊看到該
      車之方向燈顯示時，就已煞車等語綦詳（見本院卷第37頁
      至第38頁），且由卷附臺北市政府警察局中山分局交通分
      隊交通事故談話紀錄表1 紙以觀（見本院卷第25頁），可
      知證人張芳瑜於車禍現場當下所證稱：伊當時行駛於林森
      北路由北向南內側車道，過程中一部與伊同方向之前方計
      程車突然打左側方向燈後，隨即便北向迴車，以致伊煞車
      不及，伊車的右前車頭與該計程車發生碰撞等交通事故情
      節，核與上開於本院所為之證詞大致相符，另有卷附臺北
      市政府警察局交通大隊中山分隊繪製之道路交通事故現場
      圖1 紙（見本院卷第22頁）及現場數位照片8 幀（見本院
      卷第29頁至第32頁）在卷可參，是由上開證據合併以觀，
      可知異議人所駕駛之營業小客車係在林森北路及長安東路
      交叉路口，欲向左進行迴轉，而於該路口左轉，惟係於左
      轉之當下，始同時顯示方向燈，因而使在後騎乘機車之證
      人煞車不及，導致前開交通事故發生之事實。另前開兩車
      相互碰撞之部位，究係機車左前車頭碰撞營業小客車之後
      輪胎，或係機車之右前車頭碰撞乙情，證人前後所述雖有
      所出入，惟證人張芳瑜係於99年9 月25日凌晨零時25分許
      ，經警詢問並作成交通事故談話紀錄表之事實，有前揭交
      通事故談話紀錄表1 紙在卷可稽，是證人為上開證述之時
      間，距事發當時甚近，其記憶理應較為清晰，且當時所言
      與上揭道路交通事故現場圖所繪之現場情況亦屬相合，是
      應可認定證人張芳瑜所駕駛之機車，係以右前車頭碰撞異
      議人駕駛之營業小客車左後側車身無訛，併此指明。
（三）此外，異議人雖另於本院訊問時辯稱：迴轉前已注意來往
      車輛，且早已顯示方向燈，在路口停等2 、3 秒時間，方
      向燈亦已顯示4 、5 秒以上云云（見本院卷第37頁）。惟
      查，即使異議人所言其先顯示方向燈，後再於路口停等2
      、3 秒等情屬實，則於扣除在路口停等之時間後，可發現
      自異議人開始顯示方向燈之時點，到向左迴轉止，期間不
      過2 秒，之後異議人即已將該車打橫停等在路口，並嗣於
      不到2 秒之時間後，便遭證人騎乘機車自後方碰撞，實可
      推知異議人於開始顯示方向燈後之2 秒內，即已同時駕駛
      車輛向左轉，而完成迴轉準備動作，並將車輛停放在與長
      安東路口呈平行方向之位置，進而異議人所為之整體迴轉
      時間自開始起至終結止，歷時僅2 秒，所駕駛之營業小客
      車即已在約平行於該路口之位置停等，是異議人實未在如
      此迅速之迴轉、打方向燈之過程中，注意來往之車輛，如
      此一來，異議人前開辯詞與證人張芳瑜所證稱：異議人係
      突然左轉，左轉時方顯示方向燈，碰撞時已看到異議人車
      子的車門等情，實無分別，故異議人在客觀上的確有未注
      意來往車輛即逕行迴車之違規行為，且在當時並無未能注
      意之情形存在，但異議人卻未注意遵守前開規範，是其主
      觀上亦有過失存在，因此當應受原處分行政罰之處罰，進
      而異議人此部分所辯，顯有誤會，自難採信。
（四）綜前，本件事證明確，本件異議人違規行為堪以認定，應
      依法裁罰。
五、綜上所述，本件異議人確有駕駛上開車輛，於前揭時、地迴
    車時，未注意來往車輛之違規事實。從而，原處分機關依道
    路交通管理處罰條例第49條第5款、第61條第3項規定，裁處
    異議人罰鍰600元，並記違規點數3點，核無違誤，故本件異
    議人之異議，為無理由，應予駁回。
六、據上論斷，應依道路交通事件處理辦法第19條，裁定如主文
    。
中    華    民    國    99    年    12    月    31    日
                  交通法庭    法  官  葉力旗
以上正本證明與原本無異
如不服本裁定應於送達後5日內向本院提出抗告狀
                              書記官  林碧華
中    華    民    國    99    年    12    月    31    日

司法院資訊處製作；財團法人民間司法改革基金會備份。
